【裁判字號】    99,簡上,46
【裁判日期】    990630
【裁判案由】    妨害名譽
【裁判全文】
臺灣新竹地方法院刑事判決              99年度簡上字第46號
上  訴  人
即  被  告  甲○○
上列上訴人即被告因妨害名譽案件，不服本院新竹簡易庭98年度
審竹簡字第1274號中華民國99年 1月22日第一審簡易判決（聲請
案號：臺灣新竹地方法院檢察署98年度偵字第4501號），提起上
訴，本院管轄第二審之合議庭判決如下：
    主    文
上訴駁回。
甲○○緩刑貳年。
    事    實
一、甲○○與林寶玉為夫妻關係；劉貴美與乙○○為母子關係，
    林寶玉與劉貴美間有工程款債務糾紛。緣甲○○、林寶玉及
    友人鄭秀鳳於民國98年4月2日14時許，前往劉貴美位於新竹
    市○○路○段147號住處內，向劉貴美催討新臺幣（下同）45
    ,125元工程款，甲○○、林寶玉與劉貴美因無法達成共識，
    劉貴美遂撥打電話通知乙○○返家處理，乙○○接獲通知返
    回上址住處後，要求甲○○、林寶玉及鄭秀鳳退去其住處（
    涉犯無故侵入住宅部分，另經臺灣新竹地方法院檢察署檢察
    官為不起訴處分）。甲○○因乙○○口氣不善，又氣憤劉貴
    美不明確交待債務清償方式，竟出於公然侮辱之犯意在上址
    住處門口，公眾得出入之不特定人得以共見共聞情況下，當
    場以臺語「俗仔」公然侮辱乙○○，足以貶損乙○○之社會
    人格評價。
二、案經乙○○訴由新竹市警察局第二分局報告臺灣新竹地方法
    院檢察署檢察官偵查後聲請簡易判決處刑。
    理    由
壹、程序部分：
    按被告以外之人於審判外之言詞或書面陳述，除法律有規定
    者外，不得作為證據。又被告以外之人於審判外之陳述，經
    當事人於審判程序同意作為證據，法院審酌該言詞陳述或書
    面陳述作成時之情況，認為適當者，亦得為證據。當事人、
    代理人或辯護人於法院調查證據時，知有第159條第1項不得
    為證據之情形，而未於言詞辯論終結前聲明異議者，視為有
    前項之同意，刑事訴訟法第159條第1項及第159條之5分別定
    有明文。經查，本件被告就告訴人乙○○於警詢之指述，在
    本院準備程序及審理程序中，就證據能力一節均表示無意見
    ，並未於本案言詞辯論終結前聲明異議，而本院審酌上開告
    訴人警詢時之陳述係其於案發後就自己親身經歷之事實所為
    者，依其陳述作成時之情況並無不適當，且非非法取得之證
    據，又無證明力明顯過低之情形，復經本院於審判期日就上
    開證據進行調查、辯論，依前開規定，自得為證據；次按，
    本案認定事實所引用之文書證據，並無證據證明係公務員違
    背法定程序所取得，亦無刑事訴訟法第159條之4之顯有不可
    信之情況與不得作為證據之情形，本院斟酌本案卷內之證據
    並非非法取得，亦無證明力明顯過低之情形，且經本院於審
    判期日依法進行證據之調查、辯論，被告於訴訟上之程序權
    ，已受保障，故前揭各該證據，亦均得採為證據，合先敘明
    。
貳、實體部分：
一、認定犯罪事實所憑之證據及認定之理由：
    上揭事實，業據被告甲○○於本院準備程序及審理時均坦承
    不諱（本院卷第19頁、第40頁），核與告訴人乙○○於警詢
    、偵查時指述及證人楊敏石於偵查中證述之情節大致相符（
    偵卷第11頁、第28頁、第38頁至第39頁），足認被告之自白
    確與事實相符，本件事證明確，被告上開犯行堪以認定，應
    依法論科。
二、論罪及科刑：
    核被告在公開之公共場所，於不特定人之多數人，得以共見
    共聞之狀況下，以負面表示攻訐、不屑或輕蔑而足使人受辱
    之言詞辱罵告訴人之行為，係犯刑法第309條第1項之公然侮
    辱罪。原審以被告上開犯行明確，依刑事訴訟法第449條第1
    項前段、第454條第1項、刑法第309條第1項、第41條第 1項
    前段、刑法施行法第1條之1第1項、第2項前段，量處拘役10
    日，並諭知易科罰金之折算標準。核其認事用法均無不合，
    量刑亦屬妥適，應予維持。被告上訴意旨略以願意就本件民
    事判決確定敗訴部分（即本院99年度竹小字第102 號民事判
    決）賠償告訴人新臺幣1 萬元，請求給予緩刑及自新機會，
    核無理由，應予駁回。末查，被告甲○○前未曾因故意犯罪
    受有期徒刑以上刑之宣告，有臺灣高等法院被告前案紀錄表
    附卷足稽，其因一時失慮致罹刑章，且已就民事確定判決部
    分給付郵政匯票賠償告訴人，堪認頗有悔意，此有存證信函
    、本院電話紀錄表、中華郵政掛號郵件回執、全戶戶籍資料
    查詢結果各1 份在卷可參（本院卷第43頁至第48頁），經此
    偵審程序之教訓後，應能知所警惕，信無再犯之虞，本院因
    認其所受宣告之刑以暫不執行為適當，爰依刑法第74條第1
    項第1 款規定宣告緩刑2 年。
三、據上論斷，應依刑事訴訟法第455條之1第1項、第3項、第36
    8條，刑法第74條第1項第1款，判決如主文。
本案經檢察官陳瑞仁到庭執行職務。
中    華    民    國    99    年    6     月    30    日
                  刑事第二庭    審判長法  官   賴淑敏
                                      法  官   林惠君
                                      法  官   楊數盈
以上正本證明與原本無異。
不得上訴。
中    華    民    國    99    年    6     月    30    日
                                      書記官   陳麗麗
附錄本案論罪科刑法條
刑法第309條第1項：
公然侮辱人者，處拘役或300元以下罰金。

司法院資訊處製作；財團法人民間司法改革基金會備份。
